臺灣高雄地方法院刑事判決　　　　　　　　　　　　　　九十三年度訴字第八四號
　　公　訴　人　臺灣高雄地方法院檢察署檢察官
　　被　　　告　甲○○
右列被告因毒品危害防制條例案件，經檢察官提起公訴（九十二年度核退偵字第五一
號），被告於本院準備程序進行中，就被訴事實為有罪之陳述，經本院告知簡式審判
程序意旨，並聽取公訴人及被告之意見後，合議裁定由受命法官獨任進行簡式審判程
序審理，本院判決如左：
    主  文
甲○○連續施用第一級毒品，累犯，處有期徒刑捌月。扣案之第一級毒品海洛因壹包
（淨重零點零肆公克，包裝重零點壹柒公克），扣案之殘留第一級毒品海洛因之注射
針筒壹支均沒收銷燬之。
    事  實
一、甲○○前因違反毒品危害防制條例案件，經本院於民國九十年五月二十二日以九
    十年訴字第一七五號判處有期徒刑七月確定，於九十一年四月五日執行完畢。又
    曾因施用毒品案件，經強制戒治交付保護管束期滿，由臺灣高雄地方法院檢察署
    檢察官於八十八年七月三十日，以八十八年度戒偵字第六三號不起訴處分確定後
    ，五年之內，復因施用毒品案件，經送強制戒治，並由檢察官提起公訴，經本院
    以九十年度訴字第一七五號判處有期徒刑七月確定，詎仍不知悔改，復基於概括
    犯意，先於九十二年六月十八日十六時許於高雄市○○區○○路二一巷五號之住
    處內，施用第一級毒品海洛因，經警於同日十八時三十分許在高雄市左營區舊城
    國小查獲後，仍承前概括犯意每天一次以海洛因摻水之溶液加入針筒注射之方式
    ，於前揭住處施用第一級毒品海洛因，至同年九月四日二十一時三十分止，後因
    思戒除毒癮，即自行前往高雄縣政府警察局岡山分局前峰派出所向值勤員警供承
    施用第一級毒品之犯行，並主動提出海洛因一包（淨重零點零四公克，包裝重零
    點一七公克）及使用過之注射針筒一支等物，而查悉前情。
二、案經高雄市政府警察局左營分局及高雄縣政府岡山分局報請臺灣高雄地方法院檢
    察署檢察官偵查起訴，經本院訊問被告後，因被告認罪，並詢問檢察官、被告意
    見後，乃裁定進行簡式審判程序。
    理  由
一、按本件被告甲○○所犯係死刑、無期徒刑、最輕本刑為三年以上有期徒刑以外之
    罪，其於準備程序就前揭被訴事實為有罪之陳述，經受命法官告知簡式審判程序
    之旨，並聽取其與公訴人之意見後，本院認無不得或不宜改依簡式審判程序進行
    之處，爰依刑事訴訟法第二百七十三條之一第一項、第二百八十四條之一，裁定
    本件由受命法官獨任進行簡式審判程序，合先敘明。
二、右揭事實，業據被告甲○○於本院審理時供認不諱，且被告經警查獲之時所採集
    之尿液，經送請高雄市立凱旋醫院及高雄縣政府衛生局檢驗之結果，確呈嗎啡之
    陽性反應，有高雄市立凱旋醫院九十二年七月二十三日高市凱醫檢字第一一○八
    號煙毒尿液檢驗書、高雄縣政府衛生局九十二年十月二十二日九二煙檢字第一八
    九八號煙毒尿液檢驗成績書一紙在卷足憑，又所扣得之白粉一包，經送法務部調
    查局鑑驗結果，確含海洛因成分（淨重零點零四公克，包裝重零點一七公克）之
    事實，有該局九十二年十月八日調科壹字第二二○○一六○六三號鑑定通知書一
    紙在卷可稽，足認被告之自白與事實相符，本件事證明確，被告右揭連續施用第
    一級毒品海洛因之犯行洵堪認定，應予依法論科。
三、按「於中華民國九十二年六月六日本條例修正施行前繫屬之施用毒品案件，於修
    正施行後，適用修正後之規定，並依下列方式處理：‧‧‧」，「前項情形，依
    修正前之規定有利於行為人者，適用最有利於行為人之法律」，故經九十二年七
    月九日修正公布而於九十三年一月九日正式施行之毒品危害防制條例第三十五條
    第一項、第二項定有明文，然查本案係於九十三年一月十三日繫屬本院，有本院
    收文印戳章在卷可按，故本件並無修正後毒品危害防制條例第三十五條之適用，
    核先敘明。
四、按行為後法律有變更者，適用裁判時之法律。但裁判前之法律有利於行為人者，
    適用最有利於行為人之法律。刑法第二條第一項定有明文。次按刑法第二條第一
    項但書之適用如左：一、先審查應否諭知無罪，次審查應否諭知免訴不受理，再
    次則審查有無法定必應免刑之情形，二、如無前開情形，則比較新舊法之罪刑孰
    為最有利，最高法院著有二四年七月二四年度總會決議 (二)可資參照。經查，
    被告曾因施用毒品案件，經強制戒治交付保護管束期滿，由臺灣高雄地方法院檢
    察署檢察官於八十八年七月三十日，以八十八年度戒偵字第六三號不起訴處分確
    定後，五年之內，復因施用毒品案件，經送強制戒治，並由檢察官提起公訴，經
    本院以九十年度訴字第一七五號判處有期徒刑七月確定之事實，有臺灣高等法院
    被告全國前案紀錄表一紙附卷可按。是被告前曾初犯施用毒品，於右揭觀察、勒
    戒執行完畢釋放後及檢察官不起訴處分後之五年內，再犯施用毒品之罪，經檢察
    官提起公訴受有罪判決而執行完畢之後再犯本件施用毒品案件，業已合於修正前
    之毒品危害防制條例第二十條第三項、第二十三條第二項所規定三犯之起訴要件
    ，亦合於修正後之同條例第二十三條第二項所規定「於觀察、勒戒執行完畢釋放
    後，五年內再犯施用毒品之罪」之起訴要件，故無論係依修正前、後之上開規定
    ，均應依法追訴審判。次查，修正前後，毒品危害防制條例第十條施用第一級毒
    品罪之構成要件與法定刑度，並無任何變更，從而被告犯罪後法律雖有變更，然
    依刑法第二條第一項但書規定及前開決議，比較新舊法之結果，舊法並無有利於
    被告，是關於被告施用毒品部分，自應適用裁判時之法律予以處罰。
五、按海洛因係屬毒品危害防制條例第二條第一項所稱之第一級毒品，依法不得施用
    。核被告甲○○所為，係犯毒品危害防制條例第十條第一項之施用第一級毒品罪
    。被告等先後多次施用毒品之犯行，時間緊接，方法相同，觸犯構成要件相同之
    罪名，顯係基於概括犯意為之，為連續犯，應依刑法第五十六條之規定，以一罪
    論並加重其刑。又被告曾於民國九十年間因施用毒品案件，經本院於九十年五月
    二十二日以九十年訴字第一七五號判處有期徒刑七月確定，於九十一年四月五日
    執行完畢，有台灣高雄地方法院檢察署刑案資料查註紀錄表及台灣高等法院被告
    全國前案紀錄表可按，其於有期徒刑執行完畢後五年以內再犯有期徒刑以上之罪
    ，為累犯，應依刑法第四十七條規定加重其刑，並遞加之。次按刑法第六十二條
    所規定之自首，以對於未發覺之罪，向有偵查權之機關或公務員自承犯罪，進而
    接受裁判為要件；而具有裁判上一罪關係之犯罪，苟全部犯罪未被發覺前，行為
    人僅就其中一部分犯罪自首，固仍生全部自首之效力，反之，倘其中一部分犯罪
    已先被有偵查權之機關或公務員發覺，行為人方就其餘未被發覺之部分，自動供
    認其犯行時，因與上開自首之要件不符，自不得適用自首之規定減輕其刑，最高
    法院著有九十年度台上字第五四三五號判決可資參照。本件被告雖認其有自首而
    請求減刑，然查，本件被告所犯為裁判上一罪之施用第一級毒品連續犯，而被告
    早於九十二年九月五日自首前之九十二年六月十八日即經警查獲其施用第一級毒
    品之犯行，有警訊筆錄可按，揆諸前揭說明，本件被告不合自首之要件，故不得
    依刑法第六十二條之規定減輕其刑，應予敘明。爰審酌被告前有多次施用毒品，
    受觀察勒戒、強制戒治及刑之執行後，仍未戒絕毒品，再犯本件施用毒品之罪，
    顯見其戒除毒癮之意志薄弱，惡習未改，惟念及施用毒品乃戕害自己身心之行為
    ，尚未損及他人，且其犯後已坦認犯行等一切情狀，量處如主文所示之刑，以資
    懲儆。又扣案之白粉送驗結果含第一級毒品海洛因成分已如前述，扣案之注射針
    筒一支，經送請高雄醫學大學附設中和紀念醫院檢驗，呈海洛因陽性反應，亦有
    該院九十三年三月十六日九三○三—一四二號檢驗報告一紙在卷可參，因殘留於
    上之毒品與之已無法析離，是足認扣案之注射針筒一支係屬毒品無疑，均應依毒
    品危害防制條例第十八條第一項前段併予宣告沒收銷燬之。
據上論斷，應依刑事訴訟法第二百七十三條之一第一項、第二百九十九條第一項前段
，修正後毒品危害防制條例第十條第一項、第十八條第一項前段，刑法第十一條前段
、第二條第一項前段、第五十六條、第四十七條、第七十條，判決如主文。
本案經檢察官乙○○到庭執行職務。
中      華      民      國   九十三    年      三      月    三十一    日
                                  臺灣高雄地方法院刑事第二庭
                                      法  官    黃宣撫
右正本證明與原本無異。
如不服本判決，應於判決送達後十日內，向本院提出上訴狀。
                                      書記官    謝文心
中    華    民    國      九十三      年      四      月        二      日
附錄本判決論罪科刑法條：
毒品危害防制條例第十條
施用第一級毒品者，處六月以上五年以下有期徒刑。
施用第二級毒品者，處三年以下有期徒刑。
